臺灣苗栗地方法院刑事判決　　　　　　　 94年度易字第307號
公　訴　人　臺灣苗栗地方法院檢察署檢察官
被　　　告　甲○○
　　　　　　　　　　弄33號之.
選任辯護人　蔡嘉容律師
上列被告因竊盜案件，經檢察官提起公訴（93年度偵字第2725號）
，本院判決如下：
    主  文
甲○○竊盜，處有期徒刑參月，如易科罰金，以參佰元折算壹日
。
　　事  實
一、甲○○於民國93年2 月6 日下午1 時許，與其不知情之朋友
    丁○○，前往其前夫丙○○位於苗栗縣苗栗市○○街37之5
    號6 樓之住處，探視其子邱治偉。詎甲○○基於為自己不法
    所有之犯意，在該處客房內，徒手竊取丙○○之女友戊○○
    所有之借據2 張（債權人為戊○○、借款人為乙○○，借款
    載明為新臺幣80萬元及10萬元），及發票人為乙○○、面額
    10萬元、發票日為92年4 月16日、票號為TH0000000 號之本
    票1 張，得手後，於同日下午3 時許離開該處。嗣甲○○以
    電話聯絡戊○○，表示戊○○所有之支票、借據，在其手中
    ，請戊○○代其幫忙向丙○○爭取小孩之監護權。而於同日
    晚上8 時許，戊○○返回丙○○上述住處，發覺上述本票、
    借據業已遭竊，報警查辦，始悉上情。
二、案經苗栗縣警察局苗栗分局報告臺灣苗栗地方法院檢察署檢
    察官偵查後起訴。
　　理  由
一、本件被告甲○○固坦承於93年2 月6 日下午與友人丁○○，
    至其前夫丙○○上述住處，探視其子邱治偉。但否認有竊盜
    犯行，辯稱：「我進入後幫忙小孩整理房間，當時有看見戊○○擺放在書夾內之本票、借據影本在地上，因我好奇打開
    看了一會兒，就把它放回原處。離開時有拿走黃色牛皮紙袋
    1 只及棉被一條。牛皮紙袋裡裝的是A4影印紙、空白紙張，
    及丙○○長春公司輪班表乙張等，並無戊○○所說之本票、
    借據資料。我打電話給證人（即被害人戊○○）是在房間裡
    面打的，我並沒有用威脅口氣，我跟他說請他幫我一個忙，
    請他去跟丙○○講小孩給我，證人說那不關他的事，我跟他
    說我有看到你的資料，你不怕我把資料燒了嗎，證人說那你
    去燒啊，我電腦還有存檔，我當時心想那只是影本，即使是
    燒掉了，證人還有原本」等語。
二、惟查：
  (一)證人即被害人戊○○於本院審理時具結後證稱：「（辯護人
    問：你與乙○○之關係？）他是我前男友。（辯護人問：乙○○有無跟你借錢？）有。（辯護人問：借多少錢？）是陸
    陸續續借90幾萬元。（辯護人問：乙○○寫借據給你時，是
    否同時會給本票？）不一定，有時本票在先，有時候借據在
    先。（辯護人問：本案中你有提出乙○○給你的借據有多少
    ？）90萬元。（辯護人問：10萬元那張借據就是那張本票？
    ）是。（辯護人問：本票有無拿去裁定？）有，但有張10萬
    元的本票來不及裁定，其他都有。（辯護人問：80萬元借據
    中有2 張本票，一張50萬元，一張30萬元？）是。（辯護人
    問：提示宜蘭地院92羅票字第173 號卷附本票，50萬元、30
    萬元是否指這2 張本票？）是。（辯護人問：另1 張9 萬元
    ，1 張1 萬元，是否就是借據10萬元那張？）不是。（辯護
    人問：提示偵卷附第14頁之本票，此本票到期日是92年4 月
    30日，為何你沒有拿去裁定？）乙○○名下沒有財產，因送
    裁定要出一些錢，會影響我的經濟，所以我就暫緩送裁定。
    （辯護人問：除了上開羅票173 號卷附之本票外，有無其他
    本票送裁定？）沒有。（辯護人問：你為何會把這些資料放
    在丙○○那邊？）因我有跟他提過我的借貸問題，我有告訴
    他我的狀況，有二個原因，第一個原因是他想瞭解原因，第
    二個原因是他那邊有掃瞄機，可以掃瞄起來。（辯護人問：
    本票、借據都有掃瞄？）是。（辯護人問：是否知道丙○○
    把本票等資料放在哪裡？）知道，因是我放的。（辯護人問
    ：你要放這些資料前，有無讓丙○○看過這些資料或告訴他
    資料要放在哪裡？）有。（辯護人問：你如何知道這些資料
    被甲○○拿走？）被告有打過幾通電話給我，內容是他拿走
    我的文件，他要把這些資料燒掉，要求我去跟丙○○談論小
    孩的監護權。（辯護人問：請提示93票177 號卷附本票，此
    本票是否是乙○○開給你的？）不是，我沒看過這張，但我
    知道仲樺公司，是乙○○用我的名字開一張偽造本票，後來
    流到仲樺公司，我們之間有官司。（辯護人問：你剛才稱你
    不知道乙○○到底有無還你錢？）我最後一次碰到乙○○時
    ，他說債務都清了，叫我不要再去找他了，後來我再也找不
    到他了。（辯護人問：乙○○說債都清了，是否表示債務已
    還清？）我打電話給乙○○，是要問何小姐有無跟他聯絡，
    但乙○○聽到我的問話，就說上開幾個字就掛斷電話。（辯
    護人問：有裁定的是90萬元，本案中又有10萬元未為裁定，
    為何與你所述之債務90萬元不一致？）因我那張10萬元本票
    沒有拿去裁定，法律上是不成立的。（檢察官問：乙○○之
    10萬元本票發票日是92年4 月16日，你是何時拿到該本票？
    ）這張本票開立時，是乙○○盜刷我的卡，當時我人在大陸
    ，我回來時才看到有信用卡追繳，那張應該是在我回家之後
    開的，時間我不能確定。（檢察官問：你拿到這張本票時，
    有向宜蘭地方法院聲請本票裁定？）沒有拿去裁定。（檢察
    官問：你拿到10萬元本票後，其他4 張本票有拿去聲請裁定
    ？）我不確定，但我是先拿那4 張本票去裁定，後來才拿到
    那張10萬元本票的。（檢察官問：10萬元發票日是92年4 月
    16日，是否為真正的發票日期？）是他當天當著我的面開的
    。（檢察官問：你以前在警詢、偵查中所述實在？）實在。
    （辯護人問：你把那些資料放在哪裡，用什麼樣的包裝？）
    有一個粉色透明的資料夾，後來用一個手提袋裝著，我遺失
    的東西是放在Ａ4 的透明資料夾內，裡面有很多東西。（辯
    護人問：你稱裡面有很多東西，是指那些東西？）銀行帳單
    ，我自己整理的應繳日期、借貸日期，還款情況及通訊地址
    。（辯護人問：你上述的東西有無遺失？）真正掉了什麼我
    忘記了，但是比較確定的事有關我債權的東西，我記得比較
    清楚。（辯護人問：是否能確定本票、借據有無遺失？）我
    怎麼找都找不到，但何小姐在下午3 點50幾分時有撥電話給
    我。（辯護人問：你的東西放在哪裡？）房間」等語（參本
    院審卷二第30至37頁）。
  (二)是由證人戊○○之前述證詞，衡諸渠於檢察官偵查時之證詞
    （參偵卷第22至23頁、第33頁、第38頁、第45頁）。可知渠
    係證稱乙○○係渠之前任男友，曾向渠陸續借款90餘萬元，
    乙○○借款時，會書寫借據、本票。渠因曾向丙○○提過上
    述借貸問題，並因丙○○住處有掃瞄機，可將借款資料掃瞄
    ，乃將渠所有面額10萬元之本票1 張，借款人為乙○○金額
    分別為80萬、10萬元之借據2 張，放置在丙○○住處之客房
    中，並將該本票、借據掃瞄。被告曾於案發當日下午3 時50
    分許，打過數通電話給渠，內容為被告拿走渠之重要文件，
    要求渠告知丙○○將小孩之監護權讓給被告，被告就將文件
    交還渠。後來渠在丙○○上述住處，均找不到前述本票、借
    據。前述10萬元本票，係乙○○盜刷渠之信用卡，嗣渠自大
    陸返臺，方發現此情，乙○○乃在渠之面前，簽發此張本票
    。渠是先將乙○○先前所簽發之本票，向臺灣宜蘭地方法院
    聲請裁定，但前述10萬元之本票並未聲請同院裁定等情。
  (三)證人即被告之前夫丙○○於本院審理時具結後證稱：「（辯
    護人問：93年2 月6 日被告為何會到你的住處？）他是要回
    來看小孩。（辯護人問：你和戊○○是什麼關係？）朋友關
    係。（辯護人問：是否是同居人？）案發前沒有，案發後才
    搬到我家。（辯護人問：案發前，戊○○沒有住在你那裡，
    為何會把資料放在你那邊？）她有常常到我那裡，之前她住
    台中，常要我陪他去臺中，她家遭竊，所以把資料放在我那
    邊。（辯護人問：戊○○要放資料時，有無告訴你是哪些資
    料？）他有給我看過，要我幫他把資料整理一下，幫他分類
    。（辯護人問：你稱你有把戊○○的資料分類，那你看到哪
    些東西？）我有看到本票、借據及驗傷單。（辯護人問：本
    票幾張？）一張10萬元，借據金額一張80萬元，另一張是10
    萬元。（辯護人問：借據放在哪裡？）在小房間裡面。（辯
    護人問：你所看到借據、本票是正本還是影本？）正本。（
    辯護人問：提示宜蘭地方法院92羅票173 號卷附30、50萬元
    之本票影本，是否就是偵卷第16頁那張借據所指的本票？）
    我要看一下借據。原則上應該是，那時戊○○交給我的就是
    那些資料。（辯護人問：那張10萬元的本票，當時是否也是
    送去法院裁定？）那是另外的。（辯護人問：乙○○有無還
    錢？）經戊○○口述，她是每月幫她繳納信用卡之最低款項
    。（辯護人問：被告在93年2 月6 日幾點打電話給你？）大
    概快4 點時，她說她要回去。（辯護人問：被告有無說到本
    票的事情？）第一通沒有跟我講到這個事情。（辯護人問：
    你如何知道甲○○有把戊○○的資料拿走？）被告第二通打
    電話給戊○○，戊○○告訴我這件事情。（檢察官問：你剛
    才繪製的圖有主臥室、電腦室及臥房，那些分別作何用？）
    主臥室我在用，臥房是備用，電腦室是小孩的房間。（檢察
    官問：戊○○失竊的本票是放在哪裡？）備用那間。（檢察
    官問：你與甲○○離婚後，被告是否一直跟你爭取監護權？
    ）他是有跟我提到。（檢察官問：你以前在警詢、偵查中所
    述是否實在？）都實在」等語（參審卷二第24至29頁）。
  (四)是由證人丙○○之前述證詞，衡以渠在檢察官偵查時之證詞
    、警詢時之陳述（參偵卷第10至11頁、第21至22頁）。可知
    渠係證稱與證人戊○○係朋友，而證人戊○○將乙○○所簽
    發面額10萬元、30萬元、50萬元之本票，金額為80萬元、10
    萬元之借據等物品，放置於渠上述住處之備用房間內。證人
    戊○○將上述30萬元、50萬元之本票，送至法院聲請裁定。
    但面額10萬元之本票，並未送至法院聲請裁定。於92年2 月
    6 日下午3時50分許，被告撥電話給渠，告知將回彰化。而
    證人戊○○告知渠，被告打電話告知證人戊○○，在被告手
    中握有證人戊○○之文件，並請證人戊○○幫忙向渠要回小
    孩之監護權。嗣渠返回上址住處，發覺面額10萬元之本票，
    金額為80萬元、10萬元之借據，均已不見。渠與被告離婚之
    後，被告曾告知渠要求小孩之監護權等語。
  (五)證人丁○○於本院審理時具結後證稱：「（辯護人問：有無
    在93年2 月6 日下午1 時左右，跟被告去他前夫家裡看小孩
    ？）有。（辯護人問：你去的時候有無跟被告到房間去？）
    有。（辯護人問：你到房間看到什麼？）看到一些資料。（
    辯護人問：資料內容？）1 張10萬元的本票、1 張10萬元之
    借據，還有一張15萬元之借據。（辯護人問：你在地檢署中
    稱你看到支票上面是黑黑的？）那是黑白的。（辯護人問：
    有無看到本票或借據上面看到紅色手印，字跡是藍色等情？
    ）沒有，因看得出來是影印的。（辯護人問：你到了丙○○
    住處後，是何時離開？）3 點多，詳細時間忘記了。（辯護
    人問：你們離開時你看到被告拿什麼？）看到被告拿牛皮紙
    袋、棉被，還有邱先生的班表。（辯護人問：牛皮紙袋有無
    裝什麼東西？）我沒有看到。（檢察官問：你有看到本票的
    發票人是誰？）我沒有注意。（檢察官問：兩張借據是誰出
    具的，有無看到？）沒有印象。（檢察官問：事隔1 年多，
    為何你還記得那麼清楚，本票是10萬元，借據1 張10萬元，
    1 張15萬元？）因10萬元本票及借據日期是同1 天，我有問
    過被告為何如此。（檢察官問：請提示偵卷第14至16頁，有
    無看過這些本票及借據？）本票、借據的日期好像不是同一
    天，後面第16頁這張我沒有看過，我的印象中有個日期是一
    樣的，但提示的這兩張日期不一樣。（檢察官問：所以你不
    能確定你看到的是這幾張？）是，因我記得我看到的是有張
    本票及借據之日期是一樣的。（檢察官問：你看到的借據兩
    張，與剛才提示給你看到的格式是一樣的？）第三張我沒有
    看過，我看到的是用手寫的，但記得不是很清楚。（檢察官
    問：你當時認為這些借據、本票是誰的？）我不知道。（檢
    察官問：既然不知道，為何那麼關心去看本票金額、日期？
    ）因好奇。（檢察官問：為何好奇？）可能因為我和被告在
    工作場所感情不錯，他有什麼東西都會給我看，有事情也會
    跟我講。（檢察官問：你是否知道被告想爭取他孩子的監護
    權？）我很早就知道了，可是被告一直要不到監護權。（檢
    察官問當天在房間內，被告有無提到監護權問題？）那時沒
    有提到。（檢察官問：被告有無說要拿這些文件要脅他前夫
    ，取得監護權？）我忘記了。（檢察官問：當天在丙○○家
    裡時，甲○○有無打電話給任何人？）在房間時被告沒有打
    電話，之後我出來客廳後，不知道被告有無打電話。（檢察
    官問：你說你有看到被告離開丙○○家時，有拿一個黃色牛
    皮紙袋？）是。（檢察官問：該牛皮紙袋，你知道被告在何
    處拿的？）沒有親眼看到。（檢察官問：你說被告去電腦室
    拿，是拿什麼東西？）我沒有看到。（檢察官問：你陪被告
    回去看他的小孩，你和被告的感情很好？）是。（受命法官
    問：被告把牛皮紙袋帶走，當時你知道該牛皮紙袋有裝哪些
    東西？）我沒有看，我不知道」等語（參本院審卷二第16至
    23頁）。
  (六)是由證人丁○○之前述證詞，可知渠係證稱被告被告甲○○
    係渠之同事、朋友，於93年2 月6 日下午1 時許，陪同被告
    甲○○至證人丙○○上址住處，探視被告之小孩。渠在證人
    丙○○之房間，看見1 張10萬元之本票、借據影本、15萬元
    之借據，其中10元之本票、借據日期是同一天，但渠不知本
    票、借據影本是何人所有。嗣於當日下午3 時許離開上址，
    在離開該處之前，不知道被告有無打電話。在欲離開上址之
    際，渠看見被告手持牛皮紙袋、棉被、丙○○之班表等物品
    ，但渠不知道牛皮紙袋內裝有何物品。渠知悉被告向證人丙○○爭取小孩之監護權，但被告一直無法如願等情。
  (七)觀諸卷附臺灣宜蘭地方法院92年度羅票字第173 號卷宗所附
    ，發票人為乙○○之本票影本4 紙所示（參本院審卷二第61
    至64頁），可知上述本票之面額分別為30萬元、9 萬元、50
    萬元、1 萬元，並未包括證人即被害人戊○○所有，發票人
    為乙○○、面額10萬元、發票日為92年4 月16日、票號為TH
    000000 0號之本票1 紙（參偵卷第14頁）。是證人即被害人
    戊○○，並未將上述面額10萬元之本票，向法院聲請強制執
    行之裁定乙節，應可認定。由此可證，證人戊○○之前述證
    詞，應屬信而有徵，堪以採信。
  (八)是由證人戊○○、丙○○、丁○○之上述證詞，衡諸被告自
    陳：「我進入後幫忙小孩整理房間，當時有看見戊○○擺放
    在書夾內之本票、借據影印本在地上、、。有打電話給丙○○告知說是說可不可以把小孩監護權讓我，當時是在丙○○
    住所打的電話，是說我整理屋內時，有看見戊○○之文件，
    我想藉此機會向前夫要回監護權，並也向戊○○告知可否幫
    我要回監護權，及說她文件在我手中，不然就把她的文件燒
    掉等話語」（以上參偵卷第6 頁）、「（問：妳有無打電話
    給你前夫丙○○說，如果不把小孩監護權歸妳，就把手上戊○○的本票跟收據燒掉？）是。（問：妳為何要這樣說？）
    因為我想試著藉機會，把小孩要回來」（以上參偵卷第37頁
    ）、「（問：告訴人說，當天下午妳有打電話給戊○○？）
    有，、、，我到我前夫家之後確實有打給她，我跟她說，我
    有看到那些資料（戊○○的本票影本、借據影本及刷卡刷爆
    紀錄）我要她跟我前夫說，可不可以讓小孩子的監護權讓給
    我，我有跟她說，難道妳不怕我將資料燒掉嗎，、、」（以
    上參偵卷第51頁）等語。可見被告甲○○，確實於上述時、
    地，撥打電話給證人戊○○，請證人戊○○幫忙向證人丙○○爭取小孩之監護權，並以燒毀證人戊○○之本票、借據等
    文件資料為要脅。而證人戊○○、丙○○2 人，於是日返回
    上址時，旋即發覺證人戊○○所有之上述本票、借據不翼而
    飛，遍尋不著等事實。
  (九)再查，徵諸證人丙○○於本院審理時證稱：「（檢察官問：
    戊○○失竊的本票是放在哪裡？）備用那間。（檢察官問：
    這三間的電話號碼都一樣？）是，號碼是329822」等語（參
    本院審卷二第28頁），可知證人丙○○上址住處之電話號碼
    為（037）329822 號。復觀諸卷附之中華電信股份有限公司
    電話通話明細、乙○○名片各1 張所示（參偵卷第57頁），
    可知有人自證人丙○○上址住處，以（037）329822 號電話
    ，撥打乙○○之0000000000號行動電話2 通，分別為93年2
    月6 日14時47分19秒至14時50分39秒、同日14時51分13秒至
    14 時51 分48秒。而依據被告甲○○之陳述（參偵卷第60至
    61頁），可知被告確實於上述時、地，以證人丙○○之上述
    電話，撥打乙○○之行動電話無訛。復考諸證人戊○○證稱
    乙○○告以積欠之債務業已還清等語（參本院審卷二第34頁
    ），可見被告甲○○於證人丙○○住處之客房，發現證人戊○○所有之上述借據、本票。因其亟欲取得邱治偉之監護權
    ，並知悉證人丙○○與戊○○在交往，乃以揚言燒毀上述本
    票、借據為方法，要求證人戊○○代為向證人丙○○說項，
    進而取得其子邱治偉之監護權。但證人戊○○並未依其所願
    答應此事，竟自該處竊取上述本票、借據，並以前述電話與
    乙○○聯繫，告知乙○○其已取得該本票、借據。而乙○○
    知悉上情，即告知證人戊○○，渠積欠證人戊○○之債務業
    已還清等語，應為本案發生之經過。雖被告辯稱在上址所見
    之資料，係本票、借據之影本等語，但衡諸常情，被告在上
    址所見者，若係本票、借據影本，如何能使證人戊○○心理
    產生壓力，進而幫助其取得小孩之監護權？復衡諸上述之論
    證，足見被告此節辯解不實，不能採信。
  (十)又被告堅稱其在上址係看見本票、借據影本等語，且證人丁○○亦附和其詞到庭證稱當日所見係本票、借據影本。但證
    人丁○○並不知被告於上述日期，自證人丙○○住處離開時
    ，所攜帶之牛皮紙袋，究竟裝有何物，是渠之證詞，尚不能
    作為對被告有利之認定。至辯護人認證人戊○○，在警詢、
    偵查時，就上述本票、借據之金額、數量之陳述，有所出入
    ，而認渠之證詞為虛，不足採信。但證人戊○○之證詞，應
    屬真實可採，已如前述。且人之記憶，在緊張之下，或因歲
    月之流逝，有模糊、不清晰之處，實為人之常情，尚不能以
    證人戊○○，在接受警員、檢察官訊問時，就失竊本票、借
    據之金額、數量，略有出入，即謂渠之證詞不可採信，辯護
    人之辯護意旨，容有誤會。
  (十一)綜上，被告之辯解，應係臨訟卸責之詞，不足為採。此外，
    復有借據2 張、本票1 張（均為影本）、（037）329822 號
    電話通話明細1 份、乙○○名片1 張，及證人丙○○、戊○○所繪之上址房間分佈圖、報案3 聯單各1 張在卷可佐，被
    告竊盜犯行，洵堪認定。
三、核被告甲○○所為，係犯刑法第320 條第1 項之竊盜罪。爰
    審酌被告為取得其子邱治偉之監護權，而以竊取被害人戊○○所有之前述本票及借據為手段，業已侵害被害人之財產權
    ，實不足取。且其於犯罪後，否認犯行，足見犯後態度不佳
    ，原應予以重罰。但斟酌被告因婚姻壓力罹患重度憂鬱症，
    此有診斷證明書1 份在卷可佐（參審卷二第50頁）。且衡酌
    被害人戊○○之前述本票、借據失竊，但渠對於乙○○總計
    有90餘萬之債權，業已就絕大部分之90萬元部分，向臺灣宜
    蘭地方法院聲請強制執行獲准，此有同院92年度羅票字第
    173 號民事裁定附卷可稽（參本院審卷二第65至66頁），足
    見被害人之實質損失非鉅。再考量被告素行良好，無前科記
    錄，此有臺灣高等法院被告前案記錄表1 份附卷可參。又衡
    酌其犯罪之動機、目的、手段、所造成之損害及犯後態度等
    一切情狀，量處如主文所示之刑，並諭知易科罰金之折算標
    準。
據上論斷，應依刑事訴訟法第299 條第1 項前段，刑法第320 條
第1項 、第41條第1 項前段，罰金罰鍰提高標準條例第1 條前段
、第2 條，判決如主文。
本案經檢察官黃智勇庭執行職務。
中　　華　　民　　國　　94　　年　　11　　月　　9 　　日
                  刑事第三庭    審判長法　官　柳 章 峰
                                      法  官  吳 國 聖
                                      法  官  呂 曾 達
以上正本與原本無異。
如不服本判決應於送達後10日內向本院提出上訴狀（應附繕本）
。
                                      書記官  陳 淑 華
中　　華　　民　　國　　94　　年　　11　　月　　9 　　日
附錄本案論罪科刑法條全文：
中華民國刑法第320條
(普通竊盜罪、竊佔罪)
意圖為自己或第三人不法之所有，而竊取他人之動產者，為竊盜
罪，處 5 年以下有期徒刑、拘役或 500 元以下罰金。
意圖為自己或第三人不法之利益，而竊佔他人之不動產者，依前
項之規定處斷。
前二項之未遂犯罰之。
